臺灣臺北地方法院民事判決　八十八年度簡上字第六二號
　　上　訴　人　　台灣銀行
　　法定代理人　　甲○○
　　訴訟代理人　　己○○
　　　　　　　　　鄭洋一　律師
　　複　代理人　　李文欽　律師
　　　　　　　　　戊○○
　　被上訴人　　　維力食品工業股份有限公司
?
　　兼法定代理人　丙○○即維力食品工業股份有限公司重整人兼股東
　　　　　　　　　丁○○同右.
　　　　　　　　　乙○○同右.
　　共　　　同
　　訴訟代理人　　潘正雄　律師
　　　　　　　　　高思大　律師
　　　　　　　　　李郁芬　律師
右當事人間請求確認本票債權不存在事件，上訴人對於中華民國八十七年十二月二十
八日本院台北簡易庭八十七年度北簡字第五八八九號第一審判決提起上訴，本院判決
如左：
    主      文
原判決廢棄。
被上訴人第一審之訴駁回。
第一、二審訴訟費用由被上訴人負擔。
    事實暨理由
壹、本件被上訴人起訴主張伊公司於如附表編號１至３所示本票上背書，實係伊公司
    之負責人應上訴人之要求，為訴外人維力貿易股份有限公司（以下簡稱維貿公司
    ）、正義股份有限公司（以下簡稱正義公司）向上訴人信用狀融資貸款提出保證
    ，亦即擔保訴外人即發票人維貿公司（如附表編號３所示本票）、正義公司（如
    附表編號２、３所示本票）向上訴人之融資貸款，所為「隱存之保證背書」，惟
    依伊公司章程第二條之一之規定，須經代表公司已發行股份總數三分之二以上股
    東出席，以出席股東表決權過半數同意之股東決議，始得為同業對外保證，否則
    即違反公司法第十六條「公司除依其他法律或公司章程規定得為保證外，不得為
    任何保證人。」之規定，對伊公司自不生效力，僅由違反規定之公司負責人自負
    其責，上訴人為專業之金融機構，且同為上市公司，此為上訴人知之甚詳，是以
    上訴人取得系爭本票，自屬惡意，上訴人既非善意執票人，而「隱存保證背書」
    並非以移轉票據權利為目的，而係以保證票據債務為目的，依票據法第五條、第
    二十九條、第三十九條之立法目的，乃在保證善意交易第三人，是上訴人並非「
    善意」及為「交易第三人」，伊公司自不負背書人之責任。又對伊公司而言，上
    訴人取得系爭本票並無對價關係，依票據法第十四條規定，亦不得享有票據上權
    利；再者依票據法第一百二十四條準用第二十四條第二項之規定，訴外人維貿公
    司、正義公司所簽發系爭本票，自始並未填到期日，爰求為確認上訴人持有如附
    表編號１至３所示之本票對伊公司之本票債權不存在，原審就被上訴人請求確定
    上訴人持有如附表所示之本票債權關係不存在，判決被上訴人勝訴，上訴人不服
    ，提起上訴，被上訴人於本院答辯聲明：上訴駁回。
貳、上訴人則以：上訴人係與訴外人維貿公司、正義公司間訂立進口物資融資契約，
    依一般放款作業程序，為擔保授信融資借款債權，而自訴外人維貿公司、正義公
    司取得如附表編號１至３所示本票，因此上訴人係善意取得如附表編號１至３所
    示本票且與被上訴人維力公司非票據直接前後手，執之被上訴人自不得依票據法
    第十三條之規定，以票據原因關係抗辯（如票據債務已為清償，隱存保證背書違
    反公司法第十六條規定而無效等）對抗執票人即上訴人，又如附表編號１至３所
    示本票係訴外人維貿公司、正義公司於取得上訴人核准彼等所申貸之融資款後，
    在簽訂放款借據及國內購料融資約定書時，由彼等依借款期限最長期限一百八十
    日再加上銀行業務處理手冊之規定延展放款二個月計算而簽發完成交予上訴人等
    語，資為抗辯，並於本院上訴聲明：(一)原判決廢棄。(二)右廢棄部分，被上訴人在
    第一審之訴駁回。
參、按法院審查重整債權，及股東權之期日，重整監督人、重整人及公司負責人，應
    到場備詢，重整債權人、股東及其他利害關係人，得到場陳述意見，有異議之債
    權或股東權，由法院定裁定之，就債權或股東權有實體上之爭執者，應由有爭執
    之利害關係人，於前項裁定送達後二十日內提起確認之訴，並應向法院為起訴之
    證明，經起訴後在判決確定前，仍依前項裁定之內容及數額行使權利，但依重整
    計晝受清償時，應予提存，重整債權或股東權，在法院宣告審查終結前，未經異
    議者，視為確定，對公司及全體股東、債權人有確定判決同一之效力，公司法第
    二百九十九條定有明文，本件被上訴人否認上訴人就系爭本票之債權存在，及該
    本票債權不得列入重整債權，依上開公司法之規定，自提起本件確認之訴；次按
    原告有即受確認判決之法律上利益者，得提起確認之訴，民事訴訟法第二百四十
    七條有定明文，所謂即受確認判決之法律上利益，須該法律關係存否在當事人間
    不明確，因其不明確，致原告之權利或其他法律上之地位有不安之危險，此項不
    安之危險，得依確認判決予以除去者，而法律關係不明確，祗須在當事人間主觀
    的不明確為已足，不以客觀之不明確為必要，亦即當事人間曾有爭執時，即有保
    護之必要，而於消極確認之訴，因被告不當之主張，致原告法律上之地位，有不
    安之危險，此不安之危險有以確認判決除去之必要者，即屬有受確認判決之法律
    上之利益；本件上訴人係主張其對如附表編號１至３所示本票債權存在，並持如
    附表編號１至３所示本票申報重整債，在本件判決確定前，上訴人依台灣彰化地
    方法院於八十七年四月七日以八十六年度整字第一號裁定內容及數額行使其權利
    ，重整計劃受償時，更應予提存，故本件訴訟之結果，因具有確定重整債權是否
    存在之目的，被上訴人自有提起本件確認本票債權不存在訴訟之必要，合先敘明
    。
肆、本件經依民事訴訟法第四百六十三條準用同法第二百七十條之一第一項第三款規
    定，整理並協議簡化爭點及不爭執之事項後，兩造同意僅言詞辯論時除一、被上
    訴主張兩造間為如附表編號１至３所示本票之直接前後手，在如附表編號１至３
    所示本票屬於略式背書之本件情形，得否為已有相當之證明？上訴人人所引證人
    馬瀛芳等人之反證陳述，是否可採？二、被上訴人主張其為隱存保證背書、且為
    上訴人所知悉，此項惡意抗辯之證明方法如何？三、被上訴人主張上訴人無對價
    而取得系爭票據，有無相當之證明方法？四、被上訴人能否證明如附表編號１至
    ３所示本票於上訴人取得當時尚未完成到期日之記載？兩造有所爭執外，其餘就
    一、系爭如附表編號１至３所示本票及其背書在形式上均為真正，二、上訴人因
    對發票人定額循放款，取得前述經背書之系爭本票作為融資擔保等事實並無爭執
    ；查本件如附表編號１、２所示本票為訴外人正義公司所簽發，如附表編號３所
    示本票為訴外人維貿公司所簽發，均經被上訴人背書，且訴外人正義公司尚積欠
    上訴人國內信用狀墊款部分本金新台幣壹佰伍仟玖佰玖拾伍萬陸仟零貳拾伍元，
    利息新台幣捌佰參拾柒萬零伍佰貳拾捌元；國外信用狀墊款部分尚積欠本金美金
    伍佰柒拾伍萬玖仟陸佰捌拾伍元九角，利息美金參拾捌萬壹仟佰伍拾元玖角參分
    ；訴外人維貿公司尚積欠上訴人國內信用狀墊款部分本金新台幣柒仟肆佰柒拾柒
    萬參仟參佰伍拾元，利息新台幣陸佰肆拾伍萬玖仟參佰柒拾玖元；國外信用狀墊
    款部分尚積欠本金美金貳佰零陸萬伍仟壹佰參拾伍元參角捌分，利息美金壹拾參
    萬肆仟肆佰零捌元捌角伍分未為清償，上訴人未曾將訴外人正義公司、維貿公司
    融資放款之款項撥款予被上訴人之事實，為兩造所不爭執，復有擔保放款借據、
    放款保證明細登錄卡、國內購料融資約定書、放款借據、如附表編號１至３所示
    本票及退票理由單等影本為證；是本件應予審究兩造間之爭點厥為一、兩造間是
    否為票據之直接前後手關係，二、上訴人是否無相當對價取得如附表編號１至３
    所示本票，三、上訴人取得如附表編號１至３所示之本票時是否已完成到期日之
    記載，茲分別論述如下：
    一、上訴人與被上訴人間是否為票據之直接前後手關係：
      (一)按當事人主張有利於已之事實者，就其事實有舉證之責任，民事訴訟法第二
        百七十七條定有明文，被上訴人主張上訴人係自被上訴人處取得如附表編號
        １至３所示本票，兩造為直接前後手關係，被上訴人得以票據之原因關係抗
        辯，並以支票外觀、形式觀之係由訴外人維貿公司、正義公司發票後，即各
        由訴外人維貿公司、正義公司持有，再由被上訴人執有，並由被上訴人直接
        交付予上訴人為其依據，惟此上訴人所否認，則被上訴人對此有利於已之事
        實，依上開條文意旨，自應由其負舉證責任，經查如附表編號１至３所示本
        票各為訴外人維貿公司、正義公司，向上訴人申請開發信用狀，約定額新台
        幣壹億陸仟萬元、美金陸佰萬元內可循環利用（此指訴外人正義公司部分）
        ，另訴外人維力公司部分則約定額新台幣柒仟伍萬元、美金伍佰萬元內可循
        環利用，所提出如附表編號１至３所示之本票，以為日後放款如有未能清償
        時之擔保，並作為清償之用，然而一般借款實務，如由發票人簽發票據向他
        人融資借款，背書人係為擔保還款而背書，乃由背書人背書後交還發票人，
        再由發票人持以向他人借款，此與背書人為向他人借款，乃以轉讓票據之意
        思背書，並直接交付票據之情形不同，蓋背書人既係基於為發票人擔保之意
        思而背書，並非為轉讓票據意思而背書，自應於背書後將票據交還發票人，
        而非直接轉讓交付他人，況且背書人如未返還票據予發票人，則發票人無法
        確認系爭本票有無背書，可否為借款之擔保，亦無法憑以向他人取得借款，
        故若由發票人向他人借款，背書人為擔保背書，自應由發票人交付票據憑以
        借款，此為交易之常態；本件兩造間並無任何債權債務關係，被上訴人係各
        為發票人即訴外人維貿公司、正義公司向上訴人借款作擔保，而於如附表編
        １至３所示本票背書等情，為被上訴人所不爭執，再參佐證人黃三杰證述：
        「：：簽約當時是由借款公司的人來辦理的：：是正義公司的人來辦理的：
        ：」、「正義公司的馬經理拿本票來的：：」等語（見本院八十八年四月十
        五日準備程序筆錄），另證人馬瀛芳亦證述：「：：八十四年十二月十六日
        之約定書是維力公司的，就本件我是有經手：：」、「時間已久遠，我無法
        確定是否由我親自送去台銀，但我可以確定是維貿公司之員工找我送過去的
        ：：」、「是我送的沒錯（係指如附表編號１至３所示支票是否送給台銀）
        ，當時經辦人是黃先生，我是有告訴他是誰送件的。」、「：：三家公司向
        台銀貸款是以我為窗口，直至正義公司上市上櫃為止，我都在窗口，由維力
        張秀麗負責與台北連絡：：」等語（見同上準備程序筆錄），依上開交易常
        態及經驗與證人之證詞以觀，如附表編號１至３所示本票應係發票人維貿公
        司、正義公司交付上訴人，以向上訴人取得融資款項，被上訴人主張如附表
        編號１至３所示本票由其擔保背書，交付上訴人，有違常情，洵無足採，被
        上訴人以訴外人即發票人正義公司、維貿公司與其為關係企業公司，法定代
        理人均為張登旺，推認兩造間為直接前後手關係，顯有違誤，如附表編號１
        至３所示本票既非被上訴人交付上訴人，兩造間並非直接前後手關係，上訴
        人依票據法第十三條規定，為票據抗辯，即屬無據。
      (二)又按所謂隱存保證之背書，即不於票據上記明保證之字樣，而以背書之方法
        ，達到保證目的之背書，此種背書，在外觀上雖為票據之轉讓背書，但其實
        質，則係債務之保證為目的，即背書人對善意執票人，固應負擔保交付票據
        之責任，蓋凡在票據背面或黏單上簽名，而形式上合於背書之規定者，即應
        負票據法背書人之責任，縱令以背書轉讓之意思而背書，因其內心效果意思
        ，非一般人所能知或可得而知，為維護票據之流通性，仍不得解免其背書人
        之責任（參照最高法院六十五年台上字第一五五０號判例意旨自明），即執
        票人取得形式上合於背書規定之票據，無論為轉讓之意思或隱存保證之意思
        而背書，維護票據之流通性，仍為合法有效之背書，執票人縱然明知本票上
        之背書為隱存保證之意思，而取得該票據，背書人仍應負背書人責任；本件
        被上訴人主張上訴人明知或可得知系爭背書為隱存保證背書，為惡意之持票
        人，被上訴人得依票據法第十三條後段規定，以原因關係抗辯對抗執票人，
        不負票據責任云云，查票據法第十三條規定，票據債務人不得以自已與發票
        人或執票人之前手間所存抗辯之事由，對抗執票人，但執票人取得票據出於
        惡意者，不在此限，所謂惡意，係指請求人明知票據被請求人與發票人或請
        求人之前手間有抗辯事由存在而言，惟如附表編號１至３所示本票上訴人係
        各自發票人處取得，非自被上訴人即隱存保證背書人處取得，已如前所述，
        而隱存保證背書之票據，仍由發票人負最終之付款責任，發票人對隱存保證
        背書人並無票據法第十三條抗辯事由可言，上訴人明知為隱存保證背書票據
        ，仍各自發票人維貿公司、正義公司予以取得，應無票據法第十三條後段規
        定惡意取得可言，被上訴人之主張，洵無可採。
      (三)再者，票據之背書，為票據轉讓行為之一種，本票之背書人應照本票文義負
        票據法規定之責任，與民法所稱保證契約之保證人，於主債務人不履行債務
        時，由其代負履行責任之情形有間，故公司在票據之背書，並非公司法第十
        六條禁止之範圍，公司法第十六條第一項固規定公司不得為任何保證人，但
        公司為共同發票或背書行為，則非法所不許（見最高法院七十七年台上字第
        九四二、二二六六號判決可參），票據隱存保證背書乃為依據票據法所為背
        書，為促進票據流通，票據行為具有文義性及無因性，與公司法第十六條第
        一項定為民法上保證人不同，自無從比附援引，被上訴人主張其於如附表編
        號１至３所示本票上為票據法之隱存保證背書，依公司法第十六條第一項規
        定，對被上訴人不生效力，得為抗辯事由云云，顯屬無據，又被上訴人之主
        張依公司章程規定，為上市公司之上訴人所為之保證行為，應經代表公司已
        發行股份總數三分之二以上股東出席，以出席股東表決權過半數同意之股東
        決議，始得為同業對外保證，否則即違反公司法第十六條規定云云，惟查被
        上訴人公司之章程規定保證程序，與前述票據之背書並非公司法第十六條禁
        止範圍，二者不同，被上訴人公司主張未經章程之規定為系爭保證背書，尚
        難謂係違反公司法第十六條規定，故被上訴人此部分主張，殊無可採。
      (四)被上訴人雖一再謂上訴人若謂公司負責人可基於保證之原因關係，以公司之
        名義發票或背書，以達保證之不法目的，乃嚴重減損公司法第十六條規定禁
        止公司為保證，以穩定公司財務，防杜公司負責人為人作保之規範功能云云
        ；惟票據法與公司法之規範各有不同之功能，票據法之設計，係為維護票據
        流通及交易安全，至於公司法之規範係為健全企業發展，保護股東利益而設
        計，本件上訴人依票據之法律關係抗辯，被上訴人以公司法規範目的為主張
        ，況兩造同為公司法人，公司負責人所為，致公司受有損害，公司可依法追
        究，而非犧牲票據流通之功能，達成公司法保護股東之目的。
    二、上訴人是否無相當對價取得如附表編號１至３所示本票：
      (一)按票據法第十四條所謂以惡意取得票據者，不得享有票據上之權利，係指從
        無權處分人之手，受讓票據，於受讓當時有惡意之情形而言，如從有正當處
        分權人之手，受讓票據，係出於惡意時，亦僅生票據法第十三條但書所規定
        ，票據債務人得以自己與發票人或執票人之前手間所存人的抗辯之事由對抗
        執票人而已，尚不生執票人不得享有票據上權利之問題；又按票據行為為不
        要因行為，執票人不負證明關於給付之原因之責任，如票據債務人主張執票
        人取得票據係出於惡意或詐欺者，則應由該債務人負舉證之責，最高法院六
        十七年台上字第一八六二號、四十八年台上字第一０一號判例可資參照。
      (二)經查本件兩造並非直接前後手關係，而本件如附表編號１、２所示本票為訴
        外人正義公司所簽發，如附表編號３所示本票為訴外人維貿公司所簽發，均
        經被上訴人背書，且訴外人正義公司尚積欠上訴人國內信用狀墊款部分本金
        新台幣壹佰伍仟玖佰玖拾伍萬陸仟零貳拾伍元，利息新台幣捌佰參拾柒萬零
        伍佰貳拾捌元；國外信用狀墊款部分尚積欠本金美金伍佰柒拾伍萬玖仟陸佰
        捌拾伍元九角，利息美金參拾捌萬壹仟佰伍拾元玖角參分；訴外人維貿公司
        尚積欠上訴人國內信用狀墊款部分本金新台幣柒仟肆佰柒拾柒萬參仟參佰伍
        拾元，利息新台幣陸佰肆拾伍萬玖仟參佰柒拾玖元；國外信用狀墊款部分尚
        積欠本金美金貳佰零陸萬伍仟壹佰參拾伍元參角捌分，利息美金壹拾參萬肆
        仟肆佰零捌元捌角伍分未為清償之事實，已如前所述，是被上訴人對上訴人
        並無票據法第十三條之抗辯事由，如附表編號１至３所示本票係訴外人維貿
        公司、正義公司交付上訴人，以取得融資借款，則上訴人非自無處分權人之
        手，受讓如附表編號１至３所示本票，亦非無相當對價取得乙節，應堪認定
        ，被上訴人謂依票據法第十四條規定，上訴人不得享有票據上之權利及優於
        前手之權利，亦無可採。
    三、上訴人取得如附表編號１至３所示之本票時是否已完成到期日之記載：
      (一)按依兩造所不爭之國內購料融資約定書第一節總則條款第三條約定，立約人
        除有第十五條所列各款情形，須即依本約定書所定額度繳存現金備付外，應
        於信用狀項下承兌匯票到期之前，將其本息交存貴行備付，或向貴行申請動
        支本約定書額度，由貴行撥貸墊付，惟承兌匯票自承兌日起算至票據到期日
        止之期限與貴行墊款期限合計最長不得超過壹佰捌拾天；另依放款借據第一
        節總則條款第三條第四款約定，本借款項下外幣借款本金如經貴行同意墊撥
        新台幣以結購外幣匯轉償時，以該外幣本金金額按墊撥日貴行所訂外匯賣出
        匯率折算所得之新台幣金額作為收到新台幣借款，其借用期限與該筆外幣借
        款原已借用期期合併計算，自國外押匯（付款）日或貴行撥貸日起算，最長
        不得超過壹佰捌拾天（以上係有關於訴外人正義公司與上訴人間之契約約定
        ，若為訴外人維貿公司與上訴人間之相同契約則約定墊款期限各不得超過一
        百二十天（指新台幣部分），一百五十天（指外幣部分），再者依上訴人銀
        行業務處理手冊規定「凡基於確保債權並利日催收，必要時應由借戶出具以
        本行為擔當付款人之本票交予本行收執，本票到期日原則上展延至該筆放款
        到期日二個月內日期填寫之。」，合先敘明。
      (二)然查訴外人正義公司各於八十五年十一月五日及同年月九日簽訂國內購料融
        資約定書及放款借據，前者係屬申請開發國內信用狀部分之借款，其循環動
        用期間自八十四年十一月五日起至八十五年十一月五日止，額度為新台幣壹
        億陸仟萬元，後者係屬申請開發國外信用狀部分之借款，循環借用期間自八
        十四年十一月九日起至八十五年十一月九日止為一年，其額度為美金陸佰萬
        元，是依前開申請開發信用狀之約定，其每筆信用狀項之即期匯票墊款期限
        最長不得超過一百八十天，而訴外人正義公司係於如附表編號１、２所示本
        票之發票日簽發該本票，亦即循環借用之終期各為八十五年十一月五日及九
        日；次查訴外人維貿公司分別於八十四年十二月十六日及八十五年一月八日
        簽訂國內購料融資約定書及放款借據，前者係屬申請開發國內信用狀部分之
        借款，其循環動用期間自八十四年十二月十六日起至八十五年十二月十六日
        止，額度為新台幣柒仟伍佰萬元，後者係屬申請開發國外信用狀部分之借款
        ，循環借用期間自八十五年一月八日起至八十五年十二月十六日止，其額度
        為美金伍佰萬元，惟依約訴外人維貿公司僅能在上述額度中共用最高額度即
        美金伍佰萬元，依前開申請開發信用狀之約定，其每筆信用狀項之即期匯票
        墊款期限最長不得超過一百二十天或一百五十天，而訴外人維貿公司係於如
        附表編號３所示本票發票日，因此訴外人正義公司、維貿公司向上訴人申貸
        之借款均屬於一年為期限，在一定之融資額度內得循環借用，此一年期限並
        非清償期限而是循環借用之期限，即在融資額度內於一年期限之末日尚可借
        用，而清償日依原約定為一百八十天、一百五十天或一百二十天，至於每筆
        借用之金額則完全視渠等申請開信用之金額決定，其借用金額有可能一開始
        即一次達到准貸最高融資額度，亦有可在循環借用期限之末日一次達到准貸
        最高融資額度。
      (三)承上所述，訴外人正義公司尚積欠上訴人國內信用狀墊款部分本金新台幣壹
        佰伍仟玖佰玖拾伍萬陸仟零貳拾伍元，利息新台幣捌佰參拾柒萬零伍佰貳拾
        捌元；國外信用狀墊款部分尚積欠本金美金伍佰柒拾伍萬玖仟陸佰捌拾伍元
        九角，利息美金參拾捌萬壹仟佰伍拾元玖角參分；訴外人維貿公司尚積欠上
        訴人國內信用狀墊款部分本金新台幣柒仟肆佰柒拾柒萬參仟參佰伍拾元，利
        息新台幣陸佰肆拾伍萬玖仟參佰柒拾玖元；國外信用狀墊款部分尚積欠本金
        美金貳佰零陸萬伍仟壹佰參拾伍元參角捌分，利息美金壹拾參萬肆仟肆佰零
        捌元捌角伍分未為清償，為兩造所不爭執，被上訴人則主張以各筆信用狀之
        墊款之本票發票日與到期日，期間相距一年有餘，若於循環借用期間第一筆
        未為清償，而上訴人豈非經一年後始能求償認為如附表編號１至３所示之本
        票應未記載到期日云云，惟查本件訴外人維貿公司、正義公司所簽發如附表
        編號１至３所示本票之面額，為與上訴人簽訂之融資額度，以作為借墊款項
        之擔保，且依上述信用狀項下之即期匯票墊款期限為六個月（指訴外人正義
        公司部分），另訴外人維貿公司部分則為在信用狀項下之即期匯票墊款期限
        最長為四至五個月，再加依前揭業務處理手冊規定借款到期日原則上得展延
        二個月之規定，再參佐證人黃三杰到庭證述：「：：發票日到期日均有記載
        ：：」等語，及證人馬瀛芳亦證稱：「：：三家貸款與本票事情是由張登旺
        決定的，本票到期日是要寫上去，至於本票有無寫到期日我不知道：：」等
        語，上訴人抗辯訴外人維貿公司、正義公司所簽發如附表編號１至３所示本
        票依上開約定均記載到期日乙節，洵堪採認。
伍、綜上所述，在票據上簽名者，依票上所載文義負責；發票人、背書人及其他票據
    債務人，對於執票人應連帶負責；又執票人向票據債務人行使追索權時，得請求
    自到期日起之利息，票據法第五條第一項、第一百二十四條、第九十六條、第九
    十七條分別定有明文，又凡在票據背面或黏單上名簽名，而形式上合於背書之規
    定者，即應負票據上背書人之責任，縱令非以背書轉讓之意思而背書，因其內心
    效果意田，非一般人所能知或可得而知，為維護票據之流通性，仍不得解免背書
    人之責任，因之，訴外人維貿公司、正義公司即本件如附表編號１至３所示本票
    之發票人積欠上訴人如前所述之墊貸款項，被上訴人既無法證明與上訴人就本件
    如附表編號１至３所示本票係直接前後手關係，又不爭執被上訴人於如附表編號
    １至３所示本票背書之真正，是被上訴人前揭所為內心係以保證之意思而為背書
    之主張縱或屬實，因此非上訴人所得而知之，參諸上開說明，被上訴人仍應負本
    件如附表編號１至３所示本票背書人之責任，是上訴人仍執此主張，請求確認如
    附表編號１至３所示上訴人執有之本票對其本票債權不存在，為無理由，不應准
    許，原審據此為上訴人敗訴之判決，尚有未洽，上訴意旨指摘原審判決不當，求
    予廢棄改判，為有理由，爰由本院予以廢棄改判，如主文第二項所示。
陸、本件事證已臻明確，兩造其餘攻擊、防禦方法及舉證，於本件判決結果不生影響
    ，爰不一一論述，附此敘明。
柒、據上論結，本件上訴為有理由，依民事訴訟法第四百三十六條之一第三項、第四
    第四百五十條、第七十八條、第八十五條第一項前段，判決如主文。
中　　　華　　　民　　　國　  　九十一　　年　　十二　　月　　二十四    日
　　　　　　　　　　　　　　　　　　　　民事第四庭審判長法　官　林勤綱
　　　　　　　　　　　　　　　　　　　　　　　　　　　　法　官　陳正昇
　　　　　　　　　　　　　　　　　　　　　　　　　　　　法　官　陳博文
右為正本係照原本作成。
如不服本判決，應於收受送達後二十日內向本院提出上訴書狀，其未表明上訴理由者
，應於提出上訴後二十日內向本院補提理由書狀（均須按他造當事人之人數附繕本）
上訴時應提出委任律師或具有律師資格之人之委任狀；委任有律師資格者，另應附具
律師及格證書及釋明委任人與受任人有民事訴訟法第四百六十六條之一第一項但書或
第二項（詳附註）所定關係之釋明文書影本。
中　　　華　　　民　　　國　  　九十一　　年　　十二　　月　　二十四    日
                                                        書記官　蔡嘉萍
